臺灣屏東地方法院刑事判決　　　　　　　 99年度訴字第953號
公　訴　人　臺灣屏東地方法院檢察署檢察官
被　　　告　黃義盛
選任辯護人　蘇佰陞律師
上列被告因搶奪等案件，經檢察官提起公訴（99年度偵字第1500
號），本院判決如下：
    主  文
黃義盛竊盜，累犯，處有期徒刑肆月；又意圖為自己不法之所有
，而搶奪他人之動產，累犯，處有期徒刑拾月；又竊盜，累犯，
處有期徒刑月；又傷害人之身體，累犯，處有期徒刑肆月。應
執行有期徒刑壹年陸月。
其餘被訴部分無罪。
    事  實
一、黃義盛前於96年間因搶奪、竊盜等案件，經本院以96年度訴
    字第676 號判決，各判處有期徒刑1 年、8 月，並定應執行
    有期徒刑1 年6 月確定，另因搶奪案件，經本院以同判決判
    處有期徒刑9 月確定，上揭案件再經本院以97年度聲字第78
    7 號裁定應執行有期徒刑2 月2 月確定，於98年4 月22日因
    縮短刑期假釋出監並付保護管束，於98年6 月20日保護管束
    期滿，假釋未經撤銷，而以已執行完畢論。竟仍不知悔改，
    分別為下列犯行：
（一）於99年2月20日上午9時許，在址設屏東縣潮州鎮○○○路
      17-2號潮州鎮老人活動中心處（下稱老人活動中心），見
      陳聖丰所有車牌號碼2JT-718 號重型機車停放於該處（該
      機車於99年2 月19日下午1 時40分許，在屏東縣潮州鎮○
      ○路281 號前遭不詳姓名之人竊取後，改懸掛於99年2 月
      19日1 時許，在屏東縣崁頂鄉○○村○○路166 號前遭竊
      不詳姓名之人竊取之張元平所有車牌號碼M7D-823 車牌後
      停放在該處），且該機車鑰匙仍插於電門此上，竟意圖為
      自己不法之所有，基於竊盜犯意，即以該機車鑰匙發動機
      車駛離，而竊取得手。
（二）於99年2 月20日下午1 時40分許，騎乘上開竊得之機車，
      行經屏東縣潮州鎮○○路66號前，見詹淑惠適騎乘機車行
      經該處，竟意圖為為自己不法所有，基於搶奪之犯意，趁
      詹淑惠疏於防備之際，騎乘上開竊得之機車自詹淑惠左後
      側接近，徒手搶奪詹淑惠吊掛於其所騎乘機車左手把處之
      咖啡色手提包1 只得手〈內有現金新臺幣（下同）2 萬3,
      000 元、行動電話2 支（含門號0000000000、0000000000
      號SIM 卡2 枚）、郵政儲金金融卡1 張、全民健保卡1 張
      、國民身分證2 張、皮夾1 個〉，旋騎乘上開竊得之機車
      逃離現場。
（三）於99年2 月20日下午2 時30分許，騎乘上開竊得之機車至
      許智慧經營址設屏東縣潮州鎮○○路2 號鼎盛汽車保養廠
      ，見該廠大門未關，竟意圖為自己不法所有，基於竊盜犯
      意，進入廠內徒手竊取許智慧所有之汽車電瓶2 個，得手
      後騎乘上開竊得機車離去之際，適為許艷慧發現上前制止
      ，並將黃義盛拉下機車，黃義盛為脫免逮捕，意另基於傷
      害之犯意，脫下所戴之安全帽並持之毆打許艷慧，並與許
      艷慧扭打，雖未達難以抗拒之程度，仍致許艷慧受有枕部
      頭皮挫傷、左肩及左中指挫傷、右膝挫傷之傷害。嗣警方
      接獲報案趕抵現場逮捕黃義盛，並扣得上開遭竊之陳聖丰
      所有車牌號碼2JT-718 號重型機車1 臺（懸掛M7D-823 號
      車牌）及該機車鑰匙1 支（均據陳聖丰領回）、行動電話
      2 支（含門號0000000000、0000000000號SIM 卡2 枚）、
      郵政儲金金融卡1 張、全民健保卡1 張、國民身分證2 張
      （均據詹淑惠領回）、汽車電瓶2 個（均據許智慧領回）
      ，及安全帽1 頂，乃循線查悉上情。
二、案經陳聖丰、詹淑惠、許智慧、許艷慧訴由屏東縣政府警察
    局潮州分局報告臺灣屏東地方法院檢察署檢察官偵查起訴。
    理  由
壹、程序部分
一、按被告以外之人於審判外之言詞或書面陳述，除法律有規定
    者外，不得作為證據；無證據能力、未經合法調查之證據，
    不得作為判斷之依據刑事訴訟法第155 條第2 項、第159 條
    第1 項定有明文。經查證人即告訴人許艷於警詢中之陳述，
    屬被告以外之人於審判外之陳述，被告及其辯護人既已否認
    該陳述之證據能力（見本院卷第46頁），且公訴人復未釋明
    該陳述具備刑事訴訟法第159 條之2 、之3 、之4 所定例外
    具有證據能力之情形，揆之前揭法律規定，證人許艷慧於警
    詢中之陳述，無證據能力，不得作為判斷之依據。
三、次按被告以外之人於審判外之陳述，雖不符同法第159 條之
    1 至之4 之規定，而經當事人於審判程序同意作為證據，法
    院審酌該言詞陳述或書面陳述作成時之情況，認為適當者，
    亦得為證據；又當事人、代理人或辯護人於法院調查證據時
    ，知有第159 條第1 項不得作為證據之情形，而未於言詞辯
    論終結前聲明異議者，視為有前項之同意，同法第159 條之
    5 亦定有明文。查本院其餘資以認定本案而具傳聞性質之證
    據，當事人均知有第159 條第1 項不得為證據之情形，且迄
    言詞辯論終結前均未聲明異議，依上揭法條規定，視為同意
    作為證據，復經本院審酌上開或書面陳述之作成情況，核無
    違法取證或其他瑕疵，認為以之作為證據為適當，自得作為
    證據。
貳、有罪部分
一、訊據被告固不否認有上揭事實欄一、（一）、（二）及（三
    ）關於竊取被害人許智慧汽車電瓶2 個部分犯行，惟矢口否
    認有上揭事實欄一、（三）關於傷害告訴人許艷慧部分犯行
    ，辯稱：伊沒有打告訴人許艷慧，伊只想逃跑，沒有與告訴
    人許艷慧扭打，亦僅有以安全帽阻擋告訴人許艷慧，並無主
    動對許艷慧實施強暴、脅迫之犯意與行為云云。經查：
（一）上揭事實欄一、（一）、（二）及（三）關於竊取被害人
      許智慧汽車電瓶2 個部分：
      此部分事實，業據被告於偵訊時及本院準備程序及審理時
      坦承不諱（見偵卷第121 頁，本院卷第45頁、第98頁反面
      ），且查：
    1.事實欄一、（一）部分，另被告亦坦承有騎乘上開機車為
      事實欄一、（二）、（三）部分犯行，可知被告確有持用
      上開機車，並有屏東縣政府警察局潮州分局扣押筆錄、扣
      押物品目錄表各1 份、陳聖丰出具之贓物認領保管單各1
      紙在卷足憑（見卷第第13至16、29頁），堪認定被告上揭
      自白與事實相符，堪以採信。公訴意旨雖認被告於99年2
      月19日下午1 時40分許，在告訴人陳聖丰經營址設屏東縣
      潮州鎮○○路281 號之信鴻材料行前竊取上開車輛，並以
      證人即告訴人陳聖丰證述為其佐證云云。關此，被告固坦
      承有行竊上開機車，惟辯稱行竊之時、地係99年2 月20日
      上午9 時許，在老人活動中心處等語。經查：證人即告訴
      人陳聖丰固於本院審理時結稱：99年2 月19日有1 個人到
      伊店（址設屏東縣潮州鎮○○路281 號），趁伊不注意時
      將機車騎走，該人體型與被告表不多，且穿著偵卷第59頁
      照片所示之牛仔褲，伊認為應該是被告偷的等語（見本院
      卷第92、93頁），惟同證人於同日亦結稱：伊沒有和竊賊
      講話，是伊同事跟該人說話，伊也沒看到竊賊的樣子，因
      為他載全罩式的安全帽等語，則證人陳聖丰既未見被告面
      貌，又未聞被告聲音，而未與被告有直接接觸，是否可清
      楚認出被告即為99年2 月19日竊取其上開機車之人，已然
      可疑。況同證人於警詢時經警提示被告國民身分證影像檔
      照片並訊之被告是否為行竊之人時，乃證稱：警方查獲被
      告騎乘伊失竊上開機車，伊不確定當時騎走伊上開機車之
      人是否為被告等語（見偵卷第28頁），衡之人之記憶常隨
      時間經過而漸淡忘，查證人陳聖丰係於99年2 月20日接受
      警察詢問並製作筆錄，與其證述上開機車遭竊時間僅相隔
      1 日，則證人陳聖丰於警詢時猶未能清楚指認被告即為竊
      取伊機車之人，於本院審理時卻反可清楚指認，亦有違常
      情。另觀之卷附照片1 張（見偵卷第59頁），被告穿著之
      牛仔褲亦未有何明顯特徵，且徵之證人陳聖丰與被告亦未
      有直接接觸，證人陳聖丰又如何能清楚記憶上揭照片所示
      牛仔褲為竊取伊機車之人所穿，其證述行竊其機車之人穿
      著上揭照片中之牛仔褲等情，亦難認屬實。綜上，顯見證
      人陳聖丰於警詢時經警提示被告照片後，已受該照片誘導
      ，記憶遭受污染而已自行認定被告為竊取伊機車之人後，
      始證述被告有行竊伊機車之事，是本院自難僅據證人陳聖
      丰上揭證述，即論斷被告確有於起訴書所載時、地行竊告
      訴人陳聖丰之上開機車。是於起訴書所載時、地行竊告訴
      人陳聖丰上開機車之人，應係另不詳姓名之人，而非被告
      ，公訴意旨尚有誤會，應予更正。再雖被告行竊告訴人陳
      聖丰之上開機車時，該機車已先遭不詳姓名之人竊取後放
      置於老人活動中心處，惟該不詳姓名之人持有上開機車固
      然不合法，但被告自該人管領中加以竊取，仍係竊盜行為
      ，併此敘明。
    2.事實欄一、（二）、（三）關於竊盜部分，核與證人即告
      訴人詹淑惠、許智慧、許艷慧於偵查中證述情節相符（見
      偵卷第111 、112 頁），並有屏東縣政府警察局潮州分局
      扣押筆錄、扣押物品目錄表各1 份、告訴人陳聖丰、詹淑
      惠、許智慧出具之贓物認領保管單各1 紙、現場照片8張
      在卷可稽（見卷第第13至16、29、46、49、56至59頁），
      足認被告自白與事實相符，堪信為真實。
（二）上揭事實欄一、（三）關於傷害告訴人許艷慧部分：
    1.此部分事實，業據證人即告訴人許艷慧於本院審理時結稱
      ：當天伊在保養廠門口發現被告之後，被告看到伊就騎車
      往伊之方向騎來，伊將被告抓下車後，被告馬上把頭上的
      安全帽拿下朝伊頭部、背部打，當天之過程很激烈，之後
      亦有與被告在地上扭打等語綦詳（見本院卷第93頁反面、
      第94頁反面、第95頁）。同證人於偵查中結稱：伊發現被
      告在鼎盛汽車保養廠行竊時，被告就直接騎1 台白色機車
      向伊衝過來，伊跳開後抓住被告，被告摔下來後，就拿安
      全帽砸伊的後腦，接著伊與被告就在現場扭打等語在卷（
      見偵卷第111 頁）。衡以證人許艷慧於偵查、本院審理時
      ，均為一致之供述，堪認證人許艷慧上揭證述，應非虛言
      。且許艷慧與被告間並無宿怨，且經到庭具結作證，當知
      偽證有遭偽證罪追訴論罪風險，其當無甘冒此風險而設詞
      誣陷被告之理，是證人許艷慧上揭證述應堪採信。另告訴
      人許艷慧受有枕部頭皮挫傷、左肩及左中指挫傷、右膝挫
      傷之傷害，有茂隆骨科醫院診斷證明書1 紙在卷可證（見
      偵卷第52頁），可知告訴人許艷慧確有遭被告毆打、並與
      之扭打，而受有上揭傷害，亦足徵告訴人許艷慧上揭證述
      非虛，此部事實自堪予認定。
    2.被告及其辯護人雖以前詞置辯。然查證人許艷慧於本院審
      理時結稱：一開始是被告先出手打伊等語在卷（見本院卷
      第95頁），而證人許艷慧證述可採之理業說明如前，是被
      告辯稱僅有消極以安全帽抵抗等情，已難採信。且況若被
      告僅為求逃離，直接掙脫告訴人即可，又何須費時將安全
      帽脫下，顯見被告脫下安全帽即為以之毆打告訴人許艷慧
      ，被告辯稱並無扭打或僅以安全帽阻擋等情，顯為臨訟卸
      責之詞，尚難採信。
（三）綜上所述，本案事證明確，被告上揭犯行，洵堪認定，應
      依法論科。
三、論罪科刑
（一）核被告事實欄一、（一）部分所為，係犯刑法第320 條第
      1 項之普通竊盜罪，事實欄一、（二）部分，係犯刑法第
      325 條第1 項之搶奪罪，事實欄一、（三）部分，係犯刑
      法第320 條第1 項之普通竊盜罪、第277 條第1 項之傷害
      罪。公訴意旨雖認事實欄一、（三）部分，被告竊得電瓶
      後，為脫免逮捕，脫下安全帽毆打告訴人許艷慧，而以此
      強暴方式致使許艷慧不能抗拒，係犯刑法第329 條之準強
      盜罪。惟按：
    1.刑法第329 條準強盜罪之規定，將竊盜或搶奪之行為人為
      防護贓物、脫免逮捕或湮滅罪證而當場施強暴、脅迫之行
      為，視為施強暴、脅迫使人不能抗拒而取走財物之強盜行
      為，乃因準強盜罪之取財行為與施強暴、脅迫行為之因果
      順序，雖與強盜罪相反，卻有時空之緊密連接關係，以致
      竊盜或搶奪故意與施強暴、脅迫之故意，並非截然可分，
      而得以視為一複合之單一故意，亦即可認為此等行為人之
      主觀不法與強盜行為人之主觀不法幾無差異；復因取財行
      為與強暴、脅迫行為之因果順序縱使倒置，客觀上對於被
      害人或第三人所造成財產法益與人身法益之損害卻無二致
      ，而具有得予以相同評價之客觀不法。故擬制為強盜行為
      之準強盜罪構成要件行為，雖未如刑法第328 條強盜罪之
      規定，將實施強暴、脅迫所導致被害人或第三人不能抗拒
      之要件予以明文規定，惟必於竊盜或搶奪之際，當場實行
      之強暴、脅迫行為，已達使人難以抗拒之程度，其行為之
      客觀不法，方與強盜行為之客觀不法相當，而得與強盜罪
      同其法定刑（司法院大法官釋字第630 號解釋、最高法院
      96年度台上字第4640號判決意旨參照）。
    2.被告甫竊得電瓶2 個而遭告訴人許艷慧發現並攔阻時，以
      安全帽毆打告訴人許艷慧並與其扭打等情，業說明如前，
      顯見其有脫免逮捕之意圖，並有對告訴人身體施加強暴行
      為。又被告因與告訴人許艷慧扭打，互相壓制，而無從離
      去，嗣並遭到場警員與告訴人許艷慧合力逮捕一情，業據
      證人許艷慧於本院審理時證稱：當時伊心理會感到害怕，
      伊與被告有扭打，有時是被告壓在伊身上，有時是伊壓在
      被告身上，可能伊有壓制被告，後來約過3 分鐘警察到場
      ，即與伊合力逮捕被告等語在卷（見本院卷第93頁反面、
      第94頁），並有現場照片8 張在卷可稽（見偵卷第56至59
      頁），衡諸告訴人許艷慧仍可在場與被告扭打，並有將被
      告壓制，堪認告訴人許艷慧尚未因被告之強暴行為，而達
      不能抗拒之情。另被告於當日受臉部裂傷等傷害，有安泰
      醫療社團法人潮州安泰醫院99年10月29日（99）潮安醫字
      第0068號函暨所附黃義盛病歷在卷供參（見本院卷第56至
      59 頁 ），堪認告訴人許艷慧反抗之力道亦非輕，自亦難
      認告訴人許艷慧已達不能抗拒之情。另徵之被告與告訴人
      許艷慧扭打後約莫經3 分鐘，警員已據報前來，此業據證
      人許艷慧證述如前，是在此短暫時間內，參諸上揭告訴人
      與被告扭打情節，亦難認告訴人許艷慧有因被告強暴行為
      而達不能抗拒之情，揆諸前揭說明，自難以刑法第329 條
      準強盜罪名相繩。公訴意旨認被告此部分所為，涉犯刑法
      第329 條之準強盜罪，尚有未合，惟其基本社會事實既屬
      同一，並經告知被告涉犯刑法第277 條傷害罪，予被告及
      其辯護人防禦之機會（見本院卷第99頁），爰依刑事訴訟
      法第300 條，變更起訴法條，分論刑法第320 條第1 項竊
      盜罪及刑法第277 條第1 項傷害罪，併此敘明。另按刑事
      訴訟法第95條第1 款固規定訊問被告，應先告知犯罪嫌疑
      及所犯所有罪名，罪名經告知後，認為應變更者，應再告
      知。此立法目的，係在使被告得以充分行使其防禦權，避
      免突襲裁判，以維護程序之公正，俾保障被告之權益。然
      被告若已知悉其涉嫌之犯罪事實及罪名，無確其防禦權之
      行使，或事實審法院於調查、審理中，已就被告所犯罪名
      或其應變更罪名之犯罪構成事實，對被告加以調查訊問，
      使被告有辯解之機會，則實質上，與踐行告知之義務無異
      ，對被告防禦權之行使顯無任何妨礙，形式上，縱未告知
      所犯罪名或變更之罪名，但此屬單純訴訟程序上之瑕疵，
      對判決本旨不生任何影響，最高法院93年度台上字第6304
      號判決亦同此意見。縱本院未曾諭知變更起訴法條為刑法
      第320 條第1 項之竊盜罪，然已就被告竊盜犯行予以調查
      ，此部分竊盜犯行亦經被告坦承在卷，已說明如前，當無
      礙於被告防禦權之行使，附此敘明。
（二）被告所犯上揭4 罪間，犯意各別、行為互殊，應予分論併
      罰。再被告有前揭事實欄一所載科刑執畢紀錄，有臺灣高
      等法院被告前案紀錄表1 份在卷可按（見本院卷第7 至29
      頁），其受有期徒刑之執行完畢，5 年以內故意再犯本件
      有期徒刑以上之4 罪，均為累犯，俱應依刑法第47條第1
      項規定，加重其刑。爰審酌被告不思己力求財，行竊他人
      財物，漠視他人財產權益，行為已有不該，且趁告訴人詹
      淑惠騎乘機車之機行搶，亦危及告訴人人身安全，惟念其
      犯後坦承竊盜、搶奪犯行，態度尚佳，被害人已取回遭竊
      之物，復衡其犯罪之動機、目的、手段等一切情狀，分別
      量處如主文所示之刑，併定應執行之刑，以示儆徵。
（二）公訴意旨雖認被告專行竊、行搶為業，又曾涉犯數次、竊
      盜、搶奪犯行，有犯罪習性，請求併依竊盜犯贓物犯保安
      處分條例，諭知被告刑前強制工作云云。惟按保安處分係
      對受處分人將來之危險性所為拘束其身體、自由等之處置
      ，以達教化與治療之目的，為刑罰之補充制度。本諸法治
      國家保障人權之原理及刑法之保護作用，其法律規定之內
      容，應受比例原則之規範，使保安處分之宣告，與行為人
      所為行為之嚴重性、行為人所表現之危險性、及對於行為
      人未來行為之期待性相當，最高法院88年台上字第7339號
      判決亦可資參照。又按刑法上之習慣犯，與累犯、連續犯
      之性質有別，必須有具體之事實，足資證明行為人有犯罪
      之惡習及慣行，始有習慣犯規定之適用，並非一有累犯或
      連續犯之情形，即可認為有犯罪之習慣（最高法院54年台
      上字第3041號判決可資參照）。查被告雖曾於96、98年間
      因竊盜犯罪遭判處徒刑，有臺灣高等法院被告前案紀錄表
      1 份在卷可稽（見本院卷第7 至29頁），然與其本案之竊
      盜犯行均間隔近年，是否足認被告有犯罪習慣已非無疑。
      又被告於本案雖連續於同日內為上揭2 次竊盜犯行，惟參
      以被告犯罪情節，均係臨時起意，尚與一般慣竊有計劃性
      之犯罪情形相佐，亦難遽認被告確有犯罪習慣。是以被告
      所為竊盜行為之嚴重性、所表現之危險性加以觀察，倘逕
      令其強制工作，難認符合比例原則。兼衡獄政本具有教化
      功能，是被告本案犯罪經本院量處如主文所示之刑，應已
      足收遏止並矯治其犯罪行為之效果，自無併對被告諭知強
      制工作之必要。況按竊盜犯贓物犯保安處分條例第2 條第
      4 項規定「應執行之刑未達1 年以上者，不適用本條例」
      ，從而18歲以上之竊盜犯或贓物犯，縱有犯罪之習慣，如
      果應執行之刑，未達1 年以上者，不得適用本條例宣告強
      制工作處分。然所謂「應執行之刑」，並非「『定其』應
      執行之刑」，解釋上應從嚴指各罪之宣告刑而言。是各次
      竊盜犯罪之宣告刑如未符合達1 年以上之標準，自無從於
      定其應執行刑後，以其定執行刑之結果超過1 年，另再附
      加予以宣告強制工作處分（臺灣高等法院高雄分院99年度
      上易字第417 號判決參照）。查本院就其各竊盜犯行所宣
      告之刑均未達1 年以上，依上揭法文及判決要旨，自無尚
      無該條例適用自明，是檢察官聲請對被告為強制工作之宣
      告，不應准許，併此敘明。又扣案安全帽1 頂，雖為被告
      用以毆打告訴人許艷慧而屬被告供犯罪所用之物，然查該
      安全帽亦為被告竊得告訴人陳聖丰上開機車時一併取得之
      物，業據被告供承在卷（見本院卷第46頁），非屬被告所
      有，無庸併予宣告沒收。
、無罪部分
一、公訴意旨略以：被告黃義盛於99年2 月19日下午1 時許，在
    屏東縣崁頂鄉○○村○○路166 號前，以不詳方式，竊取被
    害人張元平所有車牌號碼M7D-823 號車牌1 面。嗣被告騎乘
    懸掛上開車牌機車行竊，為警逮捕，而查悉上情。因認被告
    涉犯刑法第320 條第1 項之普通竊盜罪嫌云云。
二、按犯罪事實應依證據認定之，無證據不得認定其犯罪事實；
    又不能證明被告犯罪者，應諭知無罪之判決，刑事訴訟法第
    154 條第2 項、第301 條第1 項分別定有明文。次按認定被
    告有罪之事實，應憑證據，如未能發現相當之證據，或證據
    不足以證明，自不能以推測或擬制之方法，以為裁判之基礎
    ；且認定事實所憑之證據，其為訴訟上之證明，須達於通常
    一般人均不致有懷疑，而得確信其為事實之程度者，始得據
    為有罪之認定，倘其證明尚未達到此一程度而有合理之懷疑
    存在時，尚難為有罪之認定基礎；另苟積極證據不足以為不
    利於被告事實之認定，即應為有利於被告之認定，更不必有
    何有利之證據（最高法院30年上字第816 號、40年台上字第
    86號、76年台上字第4986號判例意旨參照）。又刑事訴訟法
    第161 條第1 項規定：檢察官就被告犯罪事實，應負舉證責
    任，並指出證明之方法。因此，檢察官對於起訴之犯罪事實
    ，應負提出證據及說服之實質舉證責任。倘其所提出之證據
    ，不足為被告有罪之積極證明，或其指出證明之方法，無從
    說服法院以形成被告有罪之心證，基於無罪推定之原則，自
    應為被告無罪判決之諭知（最高法院92年台上字第128 號判
    例意旨參照）。
三、公訴意旨認被告涉犯普通竊盜罪嫌，無非係以：證人即被害
    人張元平、證人即告訴人陳聖丰之證述、扣案之車牌號碼M7
    D-823 號車牌1 面為其主要論據。訊之被告堅決否認上開犯
    行，辯稱：伊竊得之告訴人陳聖丰所有上開機車時，該機車
    即已懸掛被害人張元平車牌號碼M7D-823 號車牌，伊沒有偷
    上開車牌後換裝於上開機車等語。經查：
（一）被害人張元平所有之上開車牌連同其車牌號碼M7D-823 號
      重型機車於99年2 月19日下午1 時許在屏東縣崁頂鄉○○
      路166 號前失竊等情，業據證人即被害人張元平證述：伊
      所有車牌號碼M7D-823 號重型機車係於99年2 月19日凌晨
      1 時許，在屏東縣崁頂鄉○○路166 號前失竊等語明確（
      見偵卷第20頁），並有屏東縣政府警察局編號P00000000M
      1HMRM 號車輛協尋電腦輸入單1 紙在卷可考（見偵卷第23
      頁），然證人張元上揭證述，亦僅得證明上開機車連同該
      機車車牌有失竊之事，尚難推論被告所竊取該機車或該機
      車車牌之犯行。
（二）告訴人陳聖丰之車牌號碼2JT-718 號重型機車遭不詳姓名
      之人竊取之時為99年2 月19日下午1 時40分許，而被告係
      於99年2 月20日上午9 時許，在老人活動中心處，行竊告
      訴人陳聖丰之上開機車等情，已說明如前，衡之前後2 時
      已相隔10數小時，則在此期間內，是否有他人將告訴人陳
      聖丰之上開機車改懸掛被害人張元平之M7D-823 號車牌，
      已非無疑。且告訴人陳聖丰之上開機車於99年2 月19日下
      午1 時40分許，在其經營之信鴻材料行前遭姓名不詳之人
      竊取時，該人同時將已卸下車牌之被害人張元平之上開機
      車留置於該處等情，業據證人陳聖丰於本院審理時證稱：
      99 年2月19日是有一個人來伊店，牽1 臺未掛車牌之重型
      機車到伊店門口，之後趁伊不注意時，就將伊之上開機車
      騎走，而該人牽來之重型機車就留置於伊店門口等語在卷
      （見本院卷第92頁），核與證人即被害人張元平於警詢時
      證述：伊失竊之機車在99年2 月20日下午，在潮州鎮○○
      路281 號（即信鴻材料行）尋獲等語相符（見偵卷第21頁
      ），並有屏東縣政府警察局編號P00000000M1HMRM 、Ｚ000
      00000000000 號車輛協尋電腦輸入單各1 紙在卷可稽。衡
      之該不詳姓名之人既已先持有被害人張元平之上開機車，
      並已卸下車牌後牽至告訴人陳聖丰經營之信鴻材料行，則
      該人先後竊取被害人張元平之上開機車、告訴人陳聖丰之
      上開機車，並將被害人張元平之上開車牌改懸掛於告訴人
      陳聖丰之上開機車等情，亦非絕無可能之事，既有此可疑
      之處，即難僅因被告騎乘之告訴人陳聖丰之上開機車係懸
      掛被害人張元平之上開車牌即認被告有行竊被害人張元平
      之上開車牌犯行。
（三）公訴意旨認被告於99年2 月19日下午1 時40分許，在告訴
      人陳聖丰經營之信鴻材料行前竊得告訴人陳聖丰之上開機
      車後，旋即騎乘該機車為事實欄一、（二）之搶奪犯行，
      並認在須臾之間並無可能有他人介入更換車牌，進而推論
      被告有竊取被害人張元平上開車牌，並改懸掛於告訴人陳
      聖丰上開機車云云。然告訴人陳聖丰之上開機車係於99年
      2 月19日在其所經營之信鴻材料行遭竊，而被告係99年2
      月20日下午1 時40分許時許為搶奪犯行，其間亦相隔甚久
      ，則起訴意旨所稱須臾間無他人介入更換車牌之推論過程
      ，即有所誤，自難據之論斷被告有竊盜犯行。
五、綜上所述，公訴人所舉之證據與所指出之證明方法尚未足使
    本院確信被告有竊取被害人張元平之上開車牌之行為。此外
    ，於本院應依職權調查證據之範圍內，又查無其他積極證據
    足證被告有何公訴人所指此部分犯行，揆諸前開說明，不能
    證明被告犯罪，應為無罪之諭知。
據上論斷，應依刑事訴訟法第299 條第1 項前段、第300 條、第
301 條第1 項前段，第320 條第1 項、第325 條第1 項、第277
條第1 項、第47條第1 項、第51條第5 款，刑法施行法第1 條之
1 第1 項、第2 項前段，判決如主文。
本案經檢察官陳立興到庭執行職務。
中    華    民    國    100   年    1    月   20    日
                  刑事第五庭  審判長法  官  林家聖
                                    法  官  劉怡孜
                                    法  官  黃柏霖
以上正本證明與原本無異。
如不服本判決應於收受判決後10日內向本院提出上訴書狀，並應
敘述具體理由；其未敘述上訴理由者，應於上訴期間屆滿後20日
內向本院補提理由書（均須按他造當事人之人數附繕本）「切勿
逕送上級法院」。
中    華    民    國   100    年    1     月    20    日
                                    書記官  史安琪
附錄本案論罪科刑法條：刑法第320 條第1 項、第325 條第1 項
、第277條第1項。
中華民國刑法第320條
（普通竊盜罪、竊佔罪）
意圖為自己或第三人不法之所有，而竊取他人之動產者，為竊盜
罪，處5  年以下有期徒刑、拘役或 5 百元以下罰金。
意圖為自己或第三人不法之利益，而竊佔他人之不動產者，依前
項之規定處斷。
前二項之未遂犯罰之。
中華民國刑法第325條
（普通搶奪罪）
意圖為自己或第三人不法之所有，而搶奪他人之動產者，處 6
月以上 5 年以下有期徒刑。
因而致人於死者，處無期徒刑或 7 年以上有期徒刑，致重傷者
，處 3 年以上 10 年以下有期徒刑。
第 1 項之未遂犯罰之。
中華民國刑法第277條
（普通傷害罪）
傷害人之身體或健康者，處 3 年以下有期徒刑、拘役或 1 千元
以下罰金。
犯前項之罪因而致人於死者，處無期徒刑或 7 年以上有期徒刑
；致重傷者，處 3 年以上 10 年以下有期徒刑。